---
title: "Analisis exploratorio - tiempos de llegada"
output: html_document
---

## Sesgo por hora de llegada

```{r, message= FALSE}
library(tidyverse)
library(lubridate)
library(patchwork)
install.packages("ggfortify")
```

```{r, message = FALSE}
#remesas <- read_delim("../datos/REMESAS0100012200.txt", delim = "|", skip = 1) %>%
#  mutate(timestamp = ymd_hms(paste(ANIO, MES, DIA, HORA, MINUTOS, SEGUNDOS, sep = "-")))
remesas <- read_csv("../datos/REMESAS0100012200_.txt") %>% 
  mutate(timestamp = ymd_hms(paste(ANIO, MES, DIA, HORA, MINUTOS, SEGUNDOS, sep = "-")))
```


```{r}
graficar_acumulados <- function(votos, reordenar = FALSE){
  if(reordenar){
    votos <- votos %>% 
      group_by(timestamp) %>% 
      nest() %>% 
      ungroup() %>% 
      mutate(timestamp = sample(timestamp, length(timestamp))) %>% 
      unnest(cols = data)
  }
  votos_pct <- votos %>% 
    filter(coalición != "JHRC") %>% 
    group_by(timestamp, coalición) %>% 
    summarise(num_votos = sum(num_votos), .groups = "drop") %>% 
    group_by(coalición)  %>%
    arrange(timestamp) %>% 
    mutate(acum_votos = cumsum(num_votos)) %>% 
    group_by(timestamp) %>% 
    mutate(total_votos = sum(acum_votos),
         pct_votos = acum_votos / total_votos) 
  graf <- ggplot(votos_pct, aes(x = timestamp, y = pct_votos, group = coalición, colour = coalición)) +
  geom_line()
  graf
}
```


La siguiente gráfica muestra que el tiempo de llegada no es independiente
de el porcentaje de votos para cada partido:


```{r}
votos <- remesas %>% select(timestamp, RAC:JHRC) %>% 
  pivot_longer(RAC:JHRC, names_to = "coalición", values_to = "num_votos")
g_datos <- graficar_acumulados(votos)
g_datos
```
Esto podemos checarlo ordenando al azar y repitiendo la gráfica:

```{r}
grafs_lista <- map(1:9, ~ graficar_acumulados(votos, reordenar = TRUE)) 
grafs_lista[[sample(1:9, 1)]] <- g_datos
wrap_plots(grafs_lista, ncol = 3, guides = "collect")
```
donde podemos identificar claramente los datos reales, y rechazamos la hipótesis 
de independencia de los conteos con la hora de llegada.

## Modelo de tiempo de llegada


```{r}
library(survival)
library(ggfortify)
llegadas_tbl <- remesas %>% select(timestamp, TIPO_CASILLA, RAC, JAMK, AMLO, 
                                   Dis_elec1, Dis_tele1, Dis_lava1, Viv_tot) %>%
  mutate(across(starts_with("Dis_"), ~ .x / Viv_tot)) %>%  
  mutate(across(starts_with("Dis_"), ~ cut_number(.x, 2) %>% as.character)) %>% 
  mutate(across(starts_with("Dis_"), ~ ifelse(is.na(.x), "NA", .x))) %>% 
  mutate(tiempo = difftime(timestamp , min(timestamp), units = "mins") %>% as.numeric) %>% 
  mutate(status= 1)
```

```{r}
llegadas_tbl <- llegadas_tbl %>% 
  mutate(y  = Surv(tiempo, status))
casillas_ajuste <- survfit(y ~ interaction(TIPO_CASILLA, Dis_elec1, sep = "-"), 
                  data = llegadas_tbl %>% filter(TIPO_CASILLA %in% c("B", "C")))
#autoplot(casillas_ajuste) + xlab("Minutos después de casilla inicial") + ylab("% faltante") + 
#  xlim(c(60, 180))
km_tbl <- fortify(casillas_ajuste) %>% 
  as_tibble() %>% 
  mutate(strata = as.character(strata)) %>% 
  separate(strata, into = c("tipo_casilla", "dis_elec"), sep = 2)  
autoplot(casillas_ajuste) + xlab("Minutos después de casilla inicial") + ylab("% faltante") + 
  xlim(c(60, 180)) +scale_x_continuous(breaks = c(0,30, 60,90, 120, 160, 190))
```



