---
title: "Analisis exploratorio - tiempos de llegada"
output: html_document
---

## Datos

- Muestra seleccionada
- Remesas (datos observados de la muestra seleccionada en la noche de la elección)
- Conteos finales 

```{r, message=FALSE}
#install.packages("ggfortify")
#install.packages("survminer")
```


```{r, message= FALSE}
library(tidyverse)
library(lubridate)
library(patchwork)
library(survminer)
```

Clave casilla: ID_ESTADO-SECCION-TIPO_CASILLA-ID_CASILLA-EXT_CONTIGUA

```{r, message = FALSE}
# Id de estados
estados <- read_csv("../datos/df_mxstate.csv")
# Muestra seleccionada
```

#### Muestra seleccionada

```{r, message = FALSE}
muestra_selec <- read_csv("../datos/4-ConteoRapido18MUESTRA-ELECCION-PRESIDENCIAL.csv") %>% 
  mutate(CLAVE_CASILLA = paste0(str_sub(ID, 2, 3), str_sub(ID, 6, -1)))
nrow(muestra_selec)
muestra_selec
```
#### Conteos

```{r, message = FALSE}
# Datos de prep
#prep <- read_delim("../datos/20180702_2100_PREP_presidencia/presidencia.csv",
#                   delim = "|", skip = 6, na = "-", quote = "'",
#                   locale = locale(encoding = 'ISO-8859-1')) 
# conteo
conteo <- read_delim("../datos/presidencia.csv", delim = "|", skip = 5, quote = "'") %>% 
  #filter(ID_CASILLA < 26) %>% 
  #mutate(ID_ESTADO = str_pad(ID_ESTADO, 2, pad = "0"),
  #       SECCION = str_pad(SECCION,4, pad = "0"),
  #       TIPO_CASILLA = ifelse(TIPO_CASILLA == "MEC", "M", TIPO_CASILLA), 
  #       ID_CASILLA = str_pad(ID_CASILLA, 2, pad = "0"),
  #       EXT_CONTIGUA = str_pad(EXT_CONTIGUA, 2, pad = "0")) %>% 
  #mutate(CLAVE_CASILLA = paste0(ID_ESTADO, SECCION, TIPO_CASILLA, ID_CASILLA, EXT_CONTIGUA)) %>% 
  mutate(AMLO_1 = MORENA + PT + `ENCUENTRO SOCIAL` + PT_MORENA + MORENA_PES + PT_PES + PT_MORENA_PES, 
         RAC_1 = PAN + PRD + `MOVIMIENTO CIUDADANO` + PAN_PRD + PAN_MC + PRD_MC + PAN_PRD_MC,
         JAMK_1 = PRI + PVEM + `NUEVA ALIANZA` + PRI_PVEM + PRI_NA + PVEM_NA + PRI_PVEM_NA)
# recuperar conteos de muestra completa
datos_muestra <- muestra_selec %>% 
  left_join(conteo %>% 
    select(CLAVE_CASILLA, LISTA_NOMINAL_CASILLA, AMLO_1:JAMK_1) %>% 
    rename(LISTA_NOMINAL = LISTA_NOMINAL_CASILLA), 
    by = c("CLAVE_CASILLA", "LISTA_NOMINAL")) 

#######################################
# casillas de la muestra con faltantes:
datos_muestra %>% group_by(is.na(AMLO_1)) %>% 
  count()
datos_muestra <- datos_muestra %>%
  filter(!is.na(AMLO_1)) %>% 
  left_join(estados %>% mutate(iD_ESTADO = region)) %>% 
  mutate(huso = case_when(state_abbr %in% c("BC", "SON") ~ 2,
                          state_abbr %in% c("CHIH", "BCS", "NAY", "SIN") ~ 1,
                          TRUE ~ 0)) 
```


```{r, message = FALSE}
# muestra obtenida por hora de llegada, calcular huso
remesas <- read_delim("../datos/remesas_nal/remesas_nal/REMESAS0100020000.txt", 
                      delim = "|", skip = 1) %>% 
  mutate(timestamp = ymd_hms(paste(ANIO, MES, DIA, HORA, MINUTOS, SEGUNDOS, sep = "-"))) %>% 
  mutate(ID_ESTADO = str_pad(iD_ESTADO, 2, pad = "0"),
         SECCION = str_pad(SECCION,4, pad = "0"),
         TIPO_CASILLA = ifelse(TIPO_CASILLA == "MEC", "M", TIPO_CASILLA), 
         ID_CASILLA = str_pad(ID_CASILLA, 2, pad = "0"),
         EXT_CONTIGUA = str_pad(EXT_CONTIGUA, 2, pad = "0")) %>% 
  mutate(CLAVE_CASILLA = paste0(ID_ESTADO, SECCION, TIPO_CASILLA, ID_CASILLA, EXT_CONTIGUA))
```


```{r}
muestra_tot <- 
  left_join(
    datos_muestra %>% 
      select(CLAVE_CASILLA, LISTA_NOMINAL, TIPO_SECCION,
             ID_ESTRATO_F, ID_AREA_RESPONSABILIDAD,
             TIPO_CASILLA, LISTA_NOMINAL, huso, AMLO_1:JAMK_1), 
    remesas %>% 
      select(-TIPO_SECCION, - TIPO_CASILLA), 
    by = c("CLAVE_CASILLA", "LISTA_NOMINAL")) %>% 
  mutate(llegada = ifelse(is.na(AMLO), 0, 1))
```


### Checar datos

```{r}
ggplot(muestra_tot, aes(x = AMLO, y = AMLO_1)) + geom_point()
```



```{r}
graficar_acumulados <- function(votos, reordenar = FALSE){
  votos <- votos %>% filter(llegada == 1)
  if(reordenar){
    votos <- votos %>% 
      group_by(timestamp) %>% 
      nest() %>% 
      ungroup() %>% 
      mutate(timestamp = sample(timestamp, length(timestamp))) %>% 
      unnest(cols = data)
  }
  comienzo <- min(votos$timestamp) + minutes(22)
  final <- comienzo + hours(3)
  votos_pct <- votos %>%
    group_by(timestamp, coalición) %>% 
    summarise(num_votos = sum(num_votos), .groups = "drop") %>% 
    group_by(coalición)  %>%
    arrange(timestamp) %>% 
    mutate(acum_votos = cumsum(num_votos)) %>% 
    group_by(timestamp) %>% 
    mutate(total_votos = sum(acum_votos),
         pct_votos = acum_votos / total_votos) %>% 
    filter(coalición == "AMLO_1") %>% 
    filter(timestamp >= comienzo, timestamp <= final) 

  graf <- ggplot(votos_pct, aes(x = timestamp, y = pct_votos, group = coalición, colour = coalición)) +
  geom_line() +ylim(0.52, 0.61)
  graf
}
```


La siguiente gráfica muestra que el tiempo de llegada no es independiente
de el porcentaje de votos para cada partido:


```{r}
votos <- muestra_tot %>% select(timestamp, llegada, AMLO_1:JAMK_1) %>% 
  pivot_longer(AMLO_1:JAMK_1, names_to = "coalición", values_to = "num_votos")
g_datos <- graficar_acumulados(votos)
g_datos
```
Esto podemos checarlo ordenando al azar y repitiendo la gráfica:

```{r, warning = FALSE}
grafs_lista <- map(1:6, ~ graficar_acumulados(votos, reordenar = TRUE)) 
grafs_lista[[sample(1:6, 1)]] <- g_datos
wrap_plots(grafs_lista, ncol = 2, guides = "collect")
```
donde podemos identificar claramente los datos reales, y rechazamos la hipótesis 
de independencia de los conteos con la hora de llegada.

## Análisis exploratorio


```{r, fig.width = 4}
library(survival)
library(ggfortify)
llegadas_tbl <- muestra_tot %>% 
  select(timestamp, huso, llegada, TIPO_CASILLA, RAC_1, JAMK_1, AMLO_1, 
                                   JHRC, LISTA_NOMINAL, ID_ESTRATO_F.x, ID_AREA_RESPONSABILIDAD.x,
                                   TOTAL, TIPO_SECCION) %>%
  mutate(tiempo = difftime(timestamp , min(timestamp, na.rm = TRUE), units = "mins") %>% as.numeric) %>%
  mutate(tiempo = ifelse(is.na(tiempo), max(tiempo, na.rm = TRUE), tiempo)) %>% 
  mutate(cae = paste0(ID_ESTRATO_F.x, ID_AREA_RESPONSABILIDAD.x)) %>% 
  group_by(cae) %>% 
  mutate(n_reporte = rank(timestamp)) %>% 
  ungroup %>% 
  filter(n_reporte < 4) %>% 
  mutate(status = llegada)
ggplot(llegadas_tbl %>% filter(llegada==1), aes(x = timestamp)) + geom_histogram()
```


## Curvas de Kaplan-Meier.


```{r}
llegadas_tbl <- llegadas_tbl %>% 
  mutate(y  = Surv(tiempo, status)) %>% 
  mutate(seccion_huso = interaction(TIPO_SECCION, huso))
casillas_ajuste <- survfit(y ~ TIPO_SECCION, 
                  data = llegadas_tbl %>% filter(huso == 0))
autoplot(casillas_ajuste) + xlab("Minutos después de casilla inicial") + 
  ylab("% faltante") +
  labs(subtitle = "Casillas de la muestra en huso 0")

```
```{r}
llegadas_tbl_s <- llegadas_tbl %>% 
  mutate(tipo_seccion = factor(TIPO_SECCION)) %>% 
  mutate(huso = factor(huso)) %>% 
  mutate(log_ln = log(1 + LISTA_NOMINAL)) %>%
  mutate(n_reporte = factor(n_reporte)) %>% 
  ungroup() %>% 
  mutate(log_ln_est = (log_ln - mean(log_ln)) / sd(log_ln))
```


```{r}
resumen_nom <- 
llegadas_tbl %>% 
  filter(LISTA_NOMINAL > 0) %>% 
  filter(!is.na(timestamp)) %>% 
  mutate(grupo_nominal = cut_number(LISTA_NOMINAL, 5)) %>% 
  group_by(grupo_nominal, huso) %>% 
  summarise(media_ln = mean(LISTA_NOMINAL), tiempo_medio = mean(timestamp - minutes(60*huso)), 
            sdev = sd(timestamp), n = n(), ee = sdev / sqrt(n)) %>% 
  mutate(across(where(is.numeric), round, 1))
resumen_nom
```
Alrededor de 15-20 minutos de diferencia entre las casillas con menor lista nominal y mayor lista nominal.

```{r}
ggplot(resumen_nom %>% ungroup %>% filter(huso == 0), 
       aes(x = media_ln, y = tiempo_medio, ymin = tiempo_medio - 2 * ee,
                        ymax = tiempo_medio + 2 * ee)) +
  geom_point() + geom_line() +
  geom_linerange() +  xlab("Media de lista nominal por grupo") +
  ylab("Hora medio de llegada") +
  labs(subtitle = "Casillas de muestra en huso 0")
```

## CAEs

```{r}
remesas %>%  
  mutate(cae = paste0(ID_ESTRATO_F, ID_AREA_RESPONSABILIDAD)) %>% 
  group_by(cae) %>% 
  mutate(n_reporte = n()) %>% 
  top_n(timestamp, n = 1) %>% 
  group_by(n_reporte) %>% 
  summarise(n = n(), mean = mean(timestamp, na.rm = TRUE), 
            min = min(timestamp), 
            quantile(timestamp, probs = 0.75))
```


```{r}
muestra_tot %>% 
  filter(huso == 0) %>% 
  mutate(cae = paste0(ID_ESTRATO_F.x, ID_AREA_RESPONSABILIDAD.x)) %>% 
  mutate(llegada_10 = ifelse(timestamp > ymd_hms("2018-07-01 22:30:00") | is.na(timestamp) , 0 , 1)) %>% 
  group_by(cae) %>% 
  mutate(num_responsable = length(cae)) %>% 
  group_by(num_responsable) %>% 
  summarise(num_llegadas = sum(llegada_10), n = n()) %>% 
  mutate(prop = num_llegadas / n)
```

```{r}
nrow(muestra_tot %>% filter(huso==0)) / nrow(muestra_tot)
```



## Modelo

```{r}
ajuste_coxph <- coxph(y ~  log_ln_est + huso + TIPO_CASILLA + tipo_seccion + n_reporte, 
                   data = llegadas_tbl_s)
ajuste_coxph
```


```{r}
ggforest(ajuste_coxph, data = llegadas_tbl_s)
```



