---
title: "Shapefiles distritos y casillas"
output: html_document
---

```{r setup, include=FALSE}
knitr::opts_chunk$set(echo = TRUE)
```

```{r}
library(tidyverse)
library(sf)
```
Shapes inegi-ine (página INE)

```{r}
paths_shps <- list.files("../datos/shapefiles/inegi_vivienda_2010", full.names = TRUE, pattern = ".shp", recursive = TRUE)
```

Extraer únicamente tablas de datos.

```{r}
inegi_dbfs <- list.files("../datos/shapefiles/inegi_vivienda_2010",
                    full.names = TRUE, pattern = ".dbf", recursive = TRUE) %>%
  map_df(~foreign::read.dbf(., as.is = TRUE)) %>%
  select(ENTIDAD, SECCION, OCUPVIVPAR:VPH_SNBIEN)
```

Leer geometrías y reproyectar a LCC para unir casillas en polígonos.

```{r}
prj_lcc <- "+proj=lcc +lat_1=17.5 +lat_2=29.5 +lat_0=12 +lon_0=-102 +x_0=2500000 +y_0=0 +datum=WGS84 +units=m +no_defs +ellps=WGS84 +towgs84=0,0,0"
inegi_wgs <- map_df(paths_shps, st_read, quiet = TRUE,
                stringsAsFactors = FALSE)
inegi_lcc <- inegi_wgs %>%
  sf::st_transform(prj_lcc) %>% # transformar a coordenadas planares
  mutate(n_overlaps = lengths(st_overlaps(geometry))) 

casillas_wgs <- st_read("../datos/shapefiles/casillas_2018_shape/casillas_2018.shp", quiet = TRUE)
```

Casillas y polígonos de sección de Aguascalientes.

```{r}
ggplot(inegi_wgs %>% filter(ENTIDAD == 1)) +
  geom_sf() +
  geom_sf(data = casillas_wgs %>% filter(entidad == 1), color = "red", 
          size = 0.2)
```

Uniendo por puntos de casillas dentro de polígonos de sección.
"A"-iD_ESTADO-ID_DISTRITO_FEDERAL-SECCION-TIPO_CASILLA-ID_CASILLA-EXT_CONTIGUA

```{r}
set.seed(928902)
casillas_lcc <- casillas_wgs %>%
  sf::st_transform(prj_lcc) 
inegi_casillas_lcc <- casillas_lcc %>% 
  st_join(inegi_lcc, join = st_within)

inegi_casillas_lcc %>% 
  mutate(id = paste(entidad, distrito_l, sep = "-")) %>% 
  filter(seccion != SECCION) %>% 
  select(nombre, entidad, ENTIDAD, seccion, SECCION) %>% 
  head()

inegi_casillas_df <- inegi_casillas_lcc %>% 
  st_drop_geometry() %>% 
  select(ENTIDAD = entidad, SECCION = seccion,
                                OCUPVIVPAR:VPH_SNBIEN) %>% 
  distinct() %>% 
  group_by(ENTIDAD, SECCION) %>% 
  sample_n(size = 1)
#write_csv(inegi_casillas_df, file = "../datos/inegi_seccion.csv")

```
Uniendo por estado-sección.

```{r}
# quitamos geometría para crear data.frame
inegi_df <- inegi_lcc %>% st_drop_geometry()
inegi_casillas_df <- casillas_wgs %>% 
  st_drop_geometry() %>% 
  left_join(inegi_df, by = c("entidad" = "ENTIDAD", "seccion" = "SECCION"))
inegi_casillas_df %>% tail() %>% glimpse()
```

### Shapes 2020 (Gerardo)

Geometrías pero no información de INEGI.

```{r}
paths_shps <- list.files("datos/Shp2020/", full.names = TRUE, pattern = ".shp",
                         recursive = TRUE)
```


```{r}
inegi_dbfs <- list.files("datos/Shp2020", full.names = TRUE, pattern = ".dbf",
                         recursive = TRUE) %>%
  map_df(~foreign::read.dbf(., as.is = TRUE)) %>%
  select(ENTIDAD, SECCION, OCUPVIVPAR:VPH_SNBIEN)
glimpse(inegi_dbfs)
```


```{r}
inegi_wgs <- map_df(list.files("datos/Shp2020", pattern = ".shp", 
                               recursive = TRUE, full.names = TRUE), 
                    st_read, quiet = TRUE, stringsAsFactors = FALSE)
casillas_wgs <- st_read("datos/shapefiles/casillas_2018_shape/casillas_2018.shp", quiet = TRUE)
```

Casillas y polígonos de sección de Aguascalientes.

```{r}
ggplot(inegi_wgs %>% filter(ENTIDAD == 1)) +
  geom_sf() +
  geom_sf(data = casillas_wgs %>% filter(entidad == 1), color = "red", 
          size = 0.2)
```


```{r}
inegi_dbfs %>% 
  select(ENTIDAD, SECCION, CONTROL) %>% 
  distinct() %>% 
  group_by(ENTIDAD, SECCION) %>% 
  sample_n(size = 1)

```

