---
title: 'Reporte 1: tiempos de llegada'
output:
  html_document:
    theme: readable
    toc: true
    toc_float:
      collapsed: false
      smooth_scroll: false
---

```{r setup, include=FALSE, message=FALSE}
library(tidyverse)
knitr::opts_chunk$set(echo = TRUE)
theme_set(theme_minimal(base_size = 13))

```

## Procesamiento 

### Datos

- Muestra seleccionada
- Remesas (datos observados de la muestra seleccionada en la noche de la elección, hasta medianoche)
- Conteos distritales 


```{r, message= FALSE}
library(tidyverse)
library(lubridate)
library(patchwork)
library(survival)
library(survminer)
library(ggfortify)
source("./simulacion_tiempos.R")
```



### Muestra seleccionada

```{r, message = FALSE}
# Id de estados
estados_tbl <- read_csv("../datos/df_mxstate.csv")
muestra_selec <- read_csv("../datos/4-ConteoRapido18MUESTRA-ELECCION-PRESIDENCIAL.csv") %>% 
  mutate(CLAVE_CASILLA = paste0(str_sub(ID, 2, 3), str_sub(ID, 6, -1)))
nrow(muestra_selec)
muestra_selec
```
### Conteos


```{r, message = FALSE}
encabezado <- read_lines("../datos/presidencia.csv", skip = 6, n_max = 1) %>% 
  str_replace("\\|\\|", "") %>% 
  str_split_fixed("\\|", n = 42)
conteo <- read_delim("../datos/presidencia.csv", delim = "|", 
                     col_names = encabezado,
                     skip = 7, 
                     quote = "'", na = c("", "NA", "-")) %>% 
  mutate(AMLO_1 = MORENA + PT + `ENCUENTRO SOCIAL` + PT_MORENA + 
                  MORENA_PES + PT_PES + PT_MORENA_PES, 
         RAC_1 = PAN + PRD + `MOVIMIENTO CIUDADANO` + PAN_PRD + PAN_MC + 
                 PRD_MC + PAN_PRD_MC,
         JAMK_1 = PRI + PVEM + `NUEVA ALIANZA` + PRI_PVEM + PRI_NA + 
                  PVEM_NA + PRI_PVEM_NA) %>% 
  left_join(estados_tbl %>%
                rename(ID_ESTADO = region) %>%
                mutate(ID_ESTADO = as.numeric(ID_ESTADO)),
              by = "ID_ESTADO") %>% 
  filter(TIPO_CASILLA != "M") %>%
  mutate(tipo_casilla = factor(TIPO_CASILLA, levels= c("B", "C", "E", "S"))) %>% 
  mutate(lista_nominal_log = log(1 + LISTA_NOMINAL_CASILLA)) %>% 
  mutate(huso = case_when(state_abbr %in% c("BC", "SON") ~ 2,
                            state_abbr %in% c("CHIH", "BCS", "NAY", "SIN") ~ 1,
                            TRUE ~ 0))
```


```{r, message = FALSE}
# recuperar conteos de muestra completa
datos_muestra <- muestra_selec %>% 
    left_join(conteo %>% 
      select(CLAVE_CASILLA, LISTA_NOMINAL_CASILLA, AMLO_1:JAMK_1, 
             TOTAL_VOTOS_CALCULADOS, lista_nominal_log, huso, tipo_casilla) %>% 
      rename(LISTA_NOMINAL = LISTA_NOMINAL_CASILLA), 
      by = c("CLAVE_CASILLA", "LISTA_NOMINAL")) 

# casillas de la muestra con faltantes:
datos_muestra %>% group_by(is.na(AMLO_1)) %>% 
  count()
datos_muestra <- datos_muestra %>%
  filter(!is.na(AMLO_1)) %>% 
  left_join(estados_tbl %>% mutate(iD_ESTADO = region)) %>% 
  mutate(huso = case_when(state_abbr %in% c("BC", "SON") ~ 2,
                          state_abbr %in% c("CHIH", "BCS", "NAY", "SIN") ~ 1,
                          TRUE ~ 0)) 
```


```{r, message = FALSE}
# muestra obtenida por hora de llegada, calcular huso
# Clave casilla: ID_ESTADO-SECCION-TIPO_CASILLA-ID_CASILLA-EXT_CONTIGUA
remesas <- read_delim("../datos/remesas_nal/remesas_nal/REMESAS0100020000.txt", 
                      delim = "|", skip = 1) %>% 
  mutate(timestamp = ymd_hms(paste(ANIO, MES, DIA, HORA, MINUTOS, SEGUNDOS, sep = "-"),
                             tz = "America/Mexico_City")) %>% 
  mutate(ID_ESTADO = str_pad(iD_ESTADO, 2, pad = "0"),
         SECCION = str_pad(SECCION,4, pad = "0"),
         TIPO_CASILLA = ifelse(TIPO_CASILLA == "MEC", "M", TIPO_CASILLA), 
         ID_CASILLA = str_pad(ID_CASILLA, 2, pad = "0"),
         EXT_CONTIGUA = str_pad(EXT_CONTIGUA, 2, pad = "0")) %>% 
  mutate(CLAVE_CASILLA = paste0(ID_ESTADO, SECCION, TIPO_CASILLA, ID_CASILLA, EXT_CONTIGUA))
```


```{r}
muestra_tot <- 
  left_join(
    datos_muestra %>% select(CLAVE_CASILLA, LISTA_NOMINAL, TIPO_SECCION,
             ID_ESTRATO_F, ID_AREA_RESPONSABILIDAD, state_abbr,
             TOTAL_VOTOS_CALCULADOS, tipo_casilla, lista_nominal_log,
             TIPO_CASILLA, LISTA_NOMINAL, huso, AMLO_1:JAMK_1), 
    remesas %>% select(-TIPO_SECCION, - TIPO_CASILLA), 
    by = c("CLAVE_CASILLA", "LISTA_NOMINAL")) %>% 
  mutate(llegada = ifelse(is.na(TOTAL), 0, 1))
```


## Análisis exploratorio

El tiempo lo medimos desde 18:30:

```{r, fig.width = 4}
# Construir datos de llegadas
llegadas_tbl <- muestra_tot %>% 
  select(timestamp, huso, llegada, state_abbr, TIPO_CASILLA, RAC_1, JAMK_1, AMLO_1,
         lista_nominal_log,
         TOTAL_VOTOS_CALCULADOS,
         LISTA_NOMINAL, ID_ESTRATO_F.x, ID_AREA_RESPONSABILIDAD.x,
                                   TOTAL, TIPO_SECCION, ID_ESTADO) %>%
  mutate(timestamp = if_else(is.na(timestamp), 
              ymd_hms("2018-07-01 23:59:59", tz = "America/Mexico_City"), timestamp)) %>%
  mutate(timestamp = with_tz(timestamp, "America/Mexico_City")) %>% 
  mutate(tiempo = difftime(timestamp, 
                           ymd_hms("2018-07-01 18:30:00", tz ="America/Mexico_City"),
                           units = "hours")) %>%
  mutate(tipo_casilla = factor(TIPO_CASILLA), 
         tipo_seccion = factor(TIPO_SECCION)) %>% 
  mutate(cae = paste0(ID_ESTRATO_F.x, ID_AREA_RESPONSABILIDAD.x)) %>% 
  group_by(cae) %>% 
  mutate(n_reporte = rank(timestamp)) %>% 
  ungroup %>% 
  group_by(state_abbr) %>% 
  mutate(grupo_ln = cut_number(LISTA_NOMINAL, 5)) %>% 
  mutate(status = llegada)
```



LLegadas por hora

```{r, fig.width = 8}
g_1 <- ggplot(llegadas_tbl %>% filter(llegada==1), 
       aes(x = with_tz(timestamp, "America/Mexico_City"))) + 
  geom_histogram() + xlab("Hora de llegada")
g_2 <- ggsurvplot(survfit(Surv(tiempo, status) ~ 1, llegadas_tbl), conf.int = TRUE) 
g_1 + g_2$plot
```

Y para cada estado, según tamaño de la lista nominal, tipo de sección y tamaño
de lista nominal está correlacionado, por ejemplo en Michoacán:

```{r, fig.width = 6, fig.asp = 0.4}
llegadas_tbl %>% filter(state_abbr == "MICH") %>% 
  group_by(grupo_ln, tipo_seccion) %>% count() %>% 
  group_by(grupo_ln) %>% 
  mutate(prop = n / sum(n)) %>% 
ggplot(aes(x = grupo_ln, y = prop, fill = tipo_seccion, group = tipo_seccion)) +
  geom_col()
```

Pero menos en Chihuahua:

```{r, fig.width = 6.5, fig.asp = 0.4}
llegadas_tbl %>% filter(state_abbr == "CHIH") %>% 
  group_by(grupo_ln, TIPO_SECCION) %>% count() %>% 
  group_by(grupo_ln) %>% 
  mutate(prop = n / sum(n)) %>% 
ggplot(aes(x = grupo_ln, y = prop, fill = factor(TIPO_SECCION), group = TIPO_SECCION)) +
  geom_col()
```

Para Chihuahua mostramos diferencias considerables en relación con la lista nominal,
y en Michoacán  diferencias grandes dependiendo del tipo de sección:

```{r, fig.width = 8}
ggsurvplot(fit = survfit(Surv(tiempo, status) ~ tipo_seccion, 
                   llegadas_tbl %>% filter(state_abbr == "CHIH")), 
           data = llegadas_tbl)
ggsurvplot(survfit(Surv(tiempo, status) ~ tipo_seccion , 
                   llegadas_tbl %>% filter(state_abbr == "MICH")), 
           data = llegadas_tbl)
ggsurvplot(fit = survfit(Surv(tiempo, status) ~ grupo_ln, 
                   llegadas_tbl %>% filter(state_abbr == "CHIH")), 
           data = llegadas_tbl)
ggsurvplot(survfit(Surv(tiempo, status) ~ grupo_ln , 
                   llegadas_tbl %>% filter(state_abbr == "MICH")), 
           data = llegadas_tbl)
```

---

## Modelos paramétricos

Tratamos varios modelos:


### Regresión Weibull

```{r}
library(broom)
estados <- c("ZAC", "COL", "CHIH", "MICH", "NAY")
media_ln_log  <- mean(llegadas_tbl$lista_nominal_log) 
llegadas_tbl_2 <- llegadas_tbl %>% filter(state_abbr %in% estados) %>%
                  ungroup %>% 
                  mutate(grupo_ln = cut_number(LISTA_NOMINAL, 3)) %>% 
                  mutate(tiempo_huso = ifelse(tiempo - huso > 0, tiempo - huso, 0.001)) %>% 
                  mutate(ln_log_c = lista_nominal_log - mean(lista_nominal_log)) 
reg_2 <- survreg(Surv(tiempo_huso, status) ~ 1 +
                   ln_log_c +
                   tipo_casilla +
                   #tipo_seccion +
                   #state_abbr:log(1+RAC_1/total_3) + 
                   state_abbr:log(1+AMLO_1/(TOTAL_VOTOS_CALCULADOS + 1)) + 
                   state_abbr:log(1+JAMK_1/(TOTAL_VOTOS_CALCULADOS +  1)) +
                   state_abbr:ln_log_c + 
                   #state_abbr:tipo_seccion:ln_log_c + 
                   strata(state_abbr), 
                   llegadas_tbl_2, 
                 dist='lognormal', control = survreg.control(maxiter = 5000))
reg_2 %>% tidy() %>%  DT::datatable()
```

### Simulación y ajuste

```{r}
datos_sim <- map(1:70, ~ simular_lognormal(.x, llegadas_tbl_2, reg_2)) 
gg_obs <- ggsurvplot(survfit(Surv(tiempo_huso, status)~ state_abbr, llegadas_tbl_2))
datos_obs <- gg_obs$data.survplot %>% mutate(id = 71)
datos_check <- bind_rows(datos_obs, datos_sim)
```

### Diagnósticos

```{r}
ggplot(datos_check %>% filter(id!=71), aes(x = time, y = surv, group = id)) +
  geom_step( alpha = 0.3, colour = "gray") +
  geom_step(data = datos_check %>% filter(id==71), colour = "red") +
  facet_wrap(~ strata)
```

### Ejemplo de simulación

```{r}

muestra_tbl <- seleccionar_muestra(conteo, prop = 0.1, "CHIH")
tiempos_sim <- simular_lognormal(1, muestra_tbl, reg_2, solo_tiempos = TRUE)

muestra_tiempo <- bind_cols(tiempos_sim, muestra_tbl %>% select(-state_abbr))

graficar_acumulado <- function(muestra_tiempo){
  datos <- muestra_tiempo %>% arrange(tiempo) %>% 
    mutate(acumulado_amlo = cumsum(AMLO_1), acumulado_tot = cumsum(TOTAL_VOTOS_CALCULADOS)) %>% 
    mutate(prop_amlo = acumulado_amlo / acumulado_tot) 
  prop <- last(datos$prop_amlo)
  ggplot(datos, aes(x = tiempo, y = prop_amlo)) + geom_line() +
    geom_hline(yintercept = prop, colour = "red")
}
g_1 <- graficar_acumulado(muestra_tiempo %>% filter(status == 1, tiempo > 2)) +
  ylim(c(0.25,0.75)) 
g_1 
```

Evaluar en 3 horas vs muestra total:

```{r}
cortes = c(1.5, 2.5, 3, 3.5, 4, 4.5, 5.5)
#cortes <- c(50, 100, 150, 200, 300, 600)

simular_cortes <- function(cortes = cortes, prop_muestra = 0.3) {
  evaluacion_tbl <- map(cortes, function(corte) {  
    reps_tbl <- map(1:300, function(rep){
      # estado y porcentaje
      muestra_tbl <- seleccionar_muestra(conteo, prop = prop_muestra, "MICH")
      tiempos_sim <- simular_lognormal(1, muestra_tbl, reg_2, solo_tiempos = TRUE)
      datos <- bind_cols(tiempos_sim, muestra_tbl %>% select(-state_abbr)) %>% 
        arrange(tiempo) %>% 
        mutate(acumulado_cand = cumsum(RAC_1), 
               acumulado_tot = cumsum(TOTAL_VOTOS_CALCULADOS),
               num_casillas = row_number()) %>% 
        mutate(prop_cand = acumulado_cand / acumulado_tot)
    #prop_corte <- datos %>% filter(num_casillas <= corte) %>% pull(prop_amlo) %>% last
    #hora_salida <- datos %>% filter(num_casillas <= corte) %>% pull(tiempo) %>% last
    prop_corte <- datos %>% filter(tiempo <= corte) %>% pull(prop_cand) %>% last
    hora_salida <- datos %>% filter(tiempo <= corte) %>% pull(tiempo) %>% last
    prop <- datos %>% pull(prop_cand) %>% last
    tibble(prop_corte = prop_corte, prop = prop, hora_salida = hora_salida)
  }) %>% bind_rows %>% 
      mutate(corte = corte)
  }) %>% bind_rows %>% 
    mutate(prop_muestra = prop_muestra)
}
eval_tbl_1 <- simular_cortes(cortes, 0.05) 
eval_tbl_2 <- simular_cortes(cortes, 0.10) 
eval_tbl_3 <- simular_cortes(cortes, 0.20) 
evals_tbl <- bind_rows(eval_tbl_1, eval_tbl_2, eval_tbl_3)
```


```{r, fig.height = 6, fig.width = 6}
ggplot(evals_tbl, aes(x= prop_corte, y= prop)) + geom_point() +
  geom_abline() + facet_grid(corte ~ prop_muestra) 
```


Proporción 

```{r}
total <- seleccionar_muestra(conteo, prop = 1, "MICH")
prop_real <- sum(total$RAC_1, na.rm = T)/
  sum(total$TOTAL_VOTOS_CALCULADOS, na.rm = T)
prop_real
```

```{r}
ecm_tbl <- evals_tbl %>% mutate(prop_v = prop_real) %>% 
  group_by(corte, prop_muestra) %>% 
  summarise(sesgo_2 = (mean(prop_corte) - prop_real)^2,
            varianza = var(prop_corte)) %>% 
  ungroup %>% 
  mutate(recm = sqrt(sesgo_2 + varianza)) 
ecm_tbl
ggplot(ecm_tbl, aes(x = corte, y = recm, 
                    colour = factor(prop_muestra), 
                    group=prop_muestra)) +
  geom_point() + geom_line() + geom_vline(xintercept = 4)
```
```{r}
ggplot(ecm_tbl, aes(x = corte, y = sesgo_2 / recm^2, 
                    colour = factor(prop_muestra), 
                    group=prop_muestra)) +
  geom_point() + geom_line() + geom_vline(xintercept = 4)
```


