---
title: 'Reporte 1: tiempos de llegada'
output:
  html_document:
    theme: readable
    toc: true
    toc_float:
      collapsed: false
      smooth_scroll: false
---

```{r setup, include=FALSE, message=FALSE}
library(tidyverse)
knitr::opts_chunk$set(echo = TRUE)
theme_set(theme_minimal(base_size = 13))

```

## Procesamiento 

### Datos

- Muestra seleccionada
- Remesas (datos observados de la muestra seleccionada en la noche de la elección, hasta medianoche)
- Conteos distritales 


```{r, message= FALSE}
library(tidyverse)
library(lubridate)
library(patchwork)
library(survival)
library(survminer)
library(ggfortify)
source("./simulacion_tiempos.R")
```



### Muestra seleccionada

```{r, message = FALSE}
# Id de estados
estados <- read_csv("../datos/df_mxstate.csv")
muestra_selec <- read_csv("../datos/4-ConteoRapido18MUESTRA-ELECCION-PRESIDENCIAL.csv") %>% 
  mutate(CLAVE_CASILLA = paste0(str_sub(ID, 2, 3), str_sub(ID, 6, -1)))
nrow(muestra_selec)
muestra_selec
```
### Conteos

```{r, message = FALSE}
conteo <- read_delim("../datos/presidencia.csv", delim = "|", skip = 5, quote = "'") %>% 
  mutate(AMLO_1 = MORENA + PT + `ENCUENTRO SOCIAL` + PT_MORENA + 
                  MORENA_PES + PT_PES + PT_MORENA_PES, 
         RAC_1 = PAN + PRD + `MOVIMIENTO CIUDADANO` + PAN_PRD + PAN_MC + 
                 PRD_MC + PAN_PRD_MC,
         JAMK_1 = PRI + PVEM + `NUEVA ALIANZA` + PRI_PVEM + PRI_NA + 
                  PVEM_NA + PRI_PVEM_NA)
# recuperar conteos de muestra completa
datos_muestra <- muestra_selec %>% 
    left_join(conteo %>% 
      select(CLAVE_CASILLA, LISTA_NOMINAL_CASILLA, AMLO_1:JAMK_1) %>% 
      rename(LISTA_NOMINAL = LISTA_NOMINAL_CASILLA), 
      by = c("CLAVE_CASILLA", "LISTA_NOMINAL")) 

#######################################
# casillas de la muestra con faltantes:
datos_muestra %>% group_by(is.na(AMLO_1)) %>% 
  count()
datos_muestra <- datos_muestra %>%
  filter(!is.na(AMLO_1)) %>% 
  left_join(estados %>% mutate(iD_ESTADO = region)) %>% 
  mutate(huso = case_when(state_abbr %in% c("BC", "SON") ~ 2,
                          state_abbr %in% c("CHIH", "BCS", "NAY", "SIN") ~ 1,
                          TRUE ~ 0)) 
```


```{r, message = FALSE}
# muestra obtenida por hora de llegada, calcular huso
# Clave casilla: ID_ESTADO-SECCION-TIPO_CASILLA-ID_CASILLA-EXT_CONTIGUA
remesas <- read_delim("../datos/remesas_nal/remesas_nal/REMESAS0100020000.txt", 
                      delim = "|", skip = 1) %>% 
  mutate(timestamp = ymd_hms(paste(ANIO, MES, DIA, HORA, MINUTOS, SEGUNDOS, sep = "-"),
                             tz = "America/Mexico_City")) %>% 
  mutate(ID_ESTADO = str_pad(iD_ESTADO, 2, pad = "0"),
         SECCION = str_pad(SECCION,4, pad = "0"),
         TIPO_CASILLA = ifelse(TIPO_CASILLA == "MEC", "M", TIPO_CASILLA), 
         ID_CASILLA = str_pad(ID_CASILLA, 2, pad = "0"),
         EXT_CONTIGUA = str_pad(EXT_CONTIGUA, 2, pad = "0")) %>% 
  mutate(CLAVE_CASILLA = paste0(ID_ESTADO, SECCION, TIPO_CASILLA, ID_CASILLA, EXT_CONTIGUA))
```


```{r}
muestra_tot <- 
  left_join(
    datos_muestra %>% select(CLAVE_CASILLA, LISTA_NOMINAL, TIPO_SECCION,
             ID_ESTRATO_F, ID_AREA_RESPONSABILIDAD, state_abbr,
             TIPO_CASILLA, LISTA_NOMINAL, huso, AMLO_1:JAMK_1), 
    remesas %>% select(-TIPO_SECCION, - TIPO_CASILLA), 
    by = c("CLAVE_CASILLA", "LISTA_NOMINAL")) %>% 
  mutate(llegada = ifelse(is.na(AMLO), 0, 1))
```


## Análisis exploratorio

El tiempo lo medimos desde 18:30:

```{r, fig.width = 4}
# Construir datos de llegadas
llegadas_tbl <- muestra_tot %>% 
  select(timestamp, huso, llegada, state_abbr, TIPO_CASILLA, RAC_1, JAMK_1, AMLO_1, 
         JHRC, LISTA_NOMINAL, ID_ESTRATO_F.x, ID_AREA_RESPONSABILIDAD.x,
                                   TOTAL, TIPO_SECCION, ID_ESTADO) %>%
  mutate(timestamp = if_else(is.na(timestamp), 
              ymd_hms("2018-07-01 23:59:59", tz = "America/Mexico_City"), timestamp)) %>%
  mutate(timestamp = with_tz(timestamp, "America/Mexico_City")) %>% 
  mutate(tiempo = difftime(timestamp, 
                           ymd_hms("2018-07-01 18:30:00", tz ="America/Mexico_City"),
                           units = "hours")) %>%
  mutate(lista_nominal_log = log(1 + LISTA_NOMINAL)) %>% 
  mutate(tipo_casilla = factor(TIPO_CASILLA), 
         tipo_seccion = factor(TIPO_SECCION)) %>% 
  mutate(cae = paste0(ID_ESTRATO_F.x, ID_AREA_RESPONSABILIDAD.x)) %>% 
  group_by(cae) %>% 
  mutate(n_reporte = rank(timestamp)) %>% 
  ungroup %>% 
  group_by(state_abbr) %>% 
  mutate(grupo_ln = cut_number(LISTA_NOMINAL, 5)) %>% 
  filter(n_reporte < 4) %>% 
  mutate(status = llegada)
```



LLegadas por hora

```{r, fig.width = 8}
g_1 <- ggplot(llegadas_tbl %>% filter(llegada==1), 
       aes(x = with_tz(timestamp, "America/Mexico_City"))) + 
  geom_histogram() + xlab("Hora de llegada")
g_2 <- ggsurvplot(survfit(Surv(tiempo, status) ~ 1, llegadas_tbl), conf.int = TRUE) 
g_1 + g_2$plot
```

Y para cada estado, según tamaño de la lista nominal, tipo de sección y tamaño
de lista nominal está correlacionado, por ejemplo en Michoacán:

```{r, fig.width = 6, fig.asp = 0.4}
llegadas_tbl %>% filter(state_abbr == "MICH") %>% 
  group_by(grupo_ln, tipo_seccion) %>% count() %>% 
  group_by(grupo_ln) %>% 
  mutate(prop = n / sum(n)) %>% 
ggplot(aes(x = grupo_ln, y = prop, fill = tipo_seccion, group = tipo_seccion)) +
  geom_col()
```

Pero menos en Chihuahua:

```{r, fig.width = 6.5, fig.asp = 0.4}
llegadas_tbl %>% filter(state_abbr == "CHIH") %>% 
  group_by(grupo_ln, TIPO_SECCION) %>% count() %>% 
  group_by(grupo_ln) %>% 
  mutate(prop = n / sum(n)) %>% 
ggplot(aes(x = grupo_ln, y = prop, fill = factor(TIPO_SECCION), group = TIPO_SECCION)) +
  geom_col()
```

Para Chihuahua mostramos diferencias considerables en relación con la lista nominal,
y en Michoacán  diferencias grandes dependiendo del tipo de sección:

```{r, fig.width = 4.5}
ggsurvplot(fit = survfit(Surv(tiempo, status) ~ tipo_seccion, 
                   llegadas_tbl %>% filter(state_abbr == "CHIH")), 
           data = llegadas_tbl)
ggsurvplot(survfit(Surv(tiempo, status) ~ tipo_seccion , 
                   llegadas_tbl %>% filter(state_abbr == "MICH")), 
           data = llegadas_tbl)
ggsurvplot(fit = survfit(Surv(tiempo, status) ~ grupo_ln, 
                   llegadas_tbl %>% filter(state_abbr == "CHIH")), 
           data = llegadas_tbl)
ggsurvplot(survfit(Surv(tiempo, status) ~ grupo_ln , 
                   llegadas_tbl %>% filter(state_abbr == "MICH")), 
           data = llegadas_tbl)
```

---

## Modelos paramétricos

Tratamos varios modelos:


### Regresión Weibull

```{r}
library(broom)
estados <- c("ZAC", "COL", "CHIH", "MICH", "NAY")
llegadas_tbl_2 <- llegadas_tbl %>% filter(state_abbr %in% estados) %>%
                  ungroup %>% 
                  mutate(grupo_ln = cut_number(LISTA_NOMINAL, 3)) %>% 
                  mutate(tiempo_huso = ifelse(tiempo - huso > 0, tiempo - huso, 0.001)) %>% 
                  mutate(ln_log_c = lista_nominal_log - mean(lista_nominal_log))
reg_2 <- survreg(Surv(tiempo_huso, status) ~ 1 +
                   ln_log_c + 
                   tipo_casilla +
                   tipo_seccion +
                   state_abbr:tipo_casilla:tipo_seccion +
                   state_abbr:tipo_casilla:ln_log_c + 
                   state_abbr:tipo_seccion:ln_log_c + strata(state_abbr), 
                   llegadas_tbl_2, 
                 dist='lognormal', control = survreg.control(maxiter = 5000))
reg_2 %>% tidy() %>%  DT::datatable()
```

### Simulación y ajuste

```{r}
datos_sim <- map(1:70, ~ simular_lognormal(.x, llegadas_tbl_2, reg_2)) 
gg_obs <- ggsurvplot(survfit(Surv(tiempo_huso, status)~ state_abbr, llegadas_tbl_2))
datos_obs <- gg_obs$data.survplot %>% mutate(id = 71)
datos_check <- bind_rows(datos_obs, datos_sim)
```

### Diagnósticos

```{r}
ggplot(datos_check %>% filter(id!=71), aes(x = time, y = surv, group = id)) +
  geom_step( alpha = 0.3, colour = "gray") +
  geom_step(data = datos_check %>% filter(id==71), colour = "red") +
  facet_wrap(~ strata)
```


